【裁判字號】    97,重上更(三),5
【裁判日期】    970417
【裁判案由】    違反毒品危害防制條例
【裁判全文】
臺灣高等法院高雄分院刑事判決     97年度重上更(三)字第5號
上  訴  人  臺灣高雄地方法院檢察署檢察官
被      告  丙○○
                    （現另案於臺灣高雄監獄執行中）
選任辯護人  顏福松律師
上列上訴人因被告違反毒品危害防制條例案件，不服臺灣高雄地
方法院94年度訴字第2888號中華民國95年3 月24日第一審判決（
起訴案號：臺灣高雄地方法院檢察署94年度偵字第2818號），提
起上訴，經判決後，由最高法院第3 次發回，本院判決如下：
    主  文
原判決撤銷。
丙○○共同運輸第一級毒品，處有期徒刑捌年。扣案之海洛因驗
後淨重壹點柒捌公克、甲基安非他命驗後淨重壹佰壹拾壹點陸肆
公克均沒收銷燬之，上開空包裝袋貳個均沒收。
    事  實
一、丙○○於民國94年1 月21日下午8 時許前之某時，在高雄縣
    仁武鄉灣內村之金波力網咖店內，因受丁○○（綽號「包子
    」）委託，而同意以新臺幣（下同）1 千500 元代價將第一
    級毒品海洛因、第二級毒品甲基安非他命運送至高雄縣楠梓
    區○○路885 號之戰將遊藝場交付不詳年籍姓名綽號「阿賢
    」之男子。丙○○即與丁○○共同基於運輸第一級毒品海洛
    因、第二級毒品甲基安非他命之犯意聯絡，由丁○○交付丙○○第一級毒品海洛因1 包（驗後淨重1.78公克，空包裝重
    0.69公克）、第二級毒品甲基安非他命1 包（驗後淨重111.
    64公克，空包裝重1.2 公克），丙○○再由不知情友人吳正
    村駕駛0366 -MB號自小客車搭載前往。嗣於同日（94年1 月
    21日）下午8 時許，丙○○甫到達戰將遊藝場前，旋遭警查
    獲，當場扣得紙袋裝第二級毒品甲基安非他命1 包（驗後淨
    重111.64公克，空包裝重1.2 公克），並在上開車上前置物
    箱內扣得第一級毒品海洛因1 包（驗後淨重1.78公克，空包
    裝重0.69公克）。
二、案經臺南縣警察局報請臺灣高雄地方法院檢察署檢察官偵查
    起訴。
    理  由
一、證據能力部分：
    (一)法務部調查局鑑定通知書、內政部警政署刑事警察局鑑定
      書固係被告以外之人於審判外之陳述，但已經檢察官、被
      告、辯護人於準備程序同意作為證據，且於言詞辯論終結
      前亦未聲明異議，本院審酌該鑑定並無任何佐證可認有錯
      誤性及虛偽性可能，是依該書面陳述作成時之情況，即認
      為適當，依刑事訴訟法第159 條之5 第2 項規定，自得為
      證據。
    (二)證人吳正村於警詢陳述雖係審判外之陳述，但其於警詢先
      係陳述被告於上車後有打開車子置物箱放進1 包東西等語
       (見警卷第13頁），嗣於審判中陳述被告係遭警圍捕時，
      始打開紙袋而得知內為毒品，再將第一級毒品海洛因1 包
      丟進車前置物箱等語（見原審卷第60、62～63頁）。二者
      不相符合，經審酌證人吳正村均未曾提及在警詢時有任何
      以不正方法取供之情況，且證人吳正村係開車載被告而同
      遭查獲，故證人吳正村與被告間並無嫌隙，證人吳正村當
      無為故為不實陳述，且證人吳正村於警詢時距離事發之時
      較接近，是證人吳正村之警詢陳述應記憶較無錯誤，故證
      人吳正村警詢之陳述有較可信之特別情況，且為證明犯罪
      事實存否所必要，依刑事訴訟法第159 條之2 規定，自得
      為證據。
二、訊據被告丙○○（下稱被告）否認有運送第一級毒品海洛因
    、第二級毒品甲基安非他命犯行，辯稱其係受丁○○委託代
    送物品至戰將遊藝場前，但不知所送物品係毒品等語。
三、經查：
    (一)94年1 月21日下午8 時許，被告由不知情友人吳正村駕駛
      0366 -MB號自小客車搭載前往戰將遊藝場前，而經警扣得
      紙袋裝第二級毒品甲基安非他命1 包（驗後淨重111.64公
      克，空包裝重1.2 公克），並在在車上前置物箱內查扣得
      第一級毒品海洛因1 包（驗後淨重1. 78 公克，空包裝重
      0.69公克）之事實，有第一級毒品海洛因1 包（驗後淨重
      1. 78 公克，空包裝重0.69公克）、第二級毒品甲基安非
      他命1 包（驗後淨重111.64公克，空包裝重1.2 公克）扣
      案可佐，且扣案第一級毒品海洛因、第二級毒品甲基安非
      他命之成分亦經鑑定無訛，有法務部調查局94年5 月4 日
      調科壹字第220019772 號鑑定通知書、內政部警政署刑事
      警察局94年3 月14日刑鑑字第0940024193號鑑定書在卷可
      稽（見偵卷第38、43頁）。
    (二)被告於94年1 月21日在戰將遊藝場前為警查扣之第一級毒
      品海洛因、第二級毒品甲基安非他命係由丁○○所交付之
      情，迭經被告陳述在卷，且經證人吳正村在原審及本院前
      審結證明確 (見原審卷第56頁、本院更一卷第80頁）。另
      證人丁○○於本院前審亦結證稱：「 (問：綽號是否『包
      子』？）是的」、「 (問：94年1 月21日晚上8 點左右，
      有無叫被告拿1 包裡面裝有海洛因、安非他命的東西交給
      他，請他送到楠梓戰將遊藝場？）有」、「當時朋友打電
      話給我，當時我在吃飯」、「（朋友）住在嘉義」、「(
      問：要被告送毒品給嘉義這個人？）是的」等語 (見本院
      更一卷第107 ～108 頁），復在本院結證稱其與友人乙○○吃飯時，曾向乙○○提及被告要攜帶第二級毒品甲基安
      非他命至戰將遊藝場前交給嘉義友人「阿賢」，其當時因
      與乙○○吃飯，故無法過去等語 (見本院卷第98～99頁）
      。至證人丁○○其後改稱未交付第一級毒品海洛因、第二
      級毒品甲基安非他命予被告及指示送至戰將遊藝場，而係
      友人「阿賢」表示要購買第二級毒品甲基安非他命，其代
      為向被告詢問，並代約在戰將遊藝場前見面等語 (見本院
      上訴卷第109 、111 頁）。然證人丁○○前後證述反覆不
      一，且證人丁○○就有無交付第一級毒品海洛因、第二級
      毒品甲基安非他命予被告，對自身有利害關係，故證人丁○○為規避己責，陳述自然避重就輕，是證人丁○○改稱
      未交付第一級毒品海洛因、第二級毒品甲基安非他命予被
      告，既與上開被告及證人吳正村陳述均不符，即難以採取
      。從而，被告於94年1 月21日在戰將遊藝場前為警查扣之
      第一級毒品海洛因、第二級毒品甲基安非他命係由丁○○
      所交付，即堪認定。
    (三)被告固辯稱不知丁○○委託代送之物品係毒品等語。然被
      告於警詢已陳述此次受綽號「包子」之丁○○委託代送物
      品至戰將遊藝場前，代價為1 千500 元等語（見警卷第5
      頁）。又衡諸常情，被告攜帶至戰將遊藝場前之第一級毒
      品海洛因驗後淨重1.78公克、第二級毒品甲基安非他命驗
      後淨重111.64公克，數量非少，苟丁○○與被告間無相當
      任賴關係，丁○○豈肯將上開非少量之第一級毒品海洛因
      、第二級毒品甲基安非他命交由被告送至戰將遊藝場前，
      致徒增無可預料之風險？丁○○又豈有給付被告1 千500
      元之代價之理？況證人吳正村於警詢亦陳述：「在自小客
      車0366-MB 號車上前置物箱內起出1 包海洛因，在丙○○
      手持之紙袋內起獲1 包安非他命……」、「丙○○於上車
      後有打開我車子置物箱放進1 包東西……」等語 (見警卷
      第12、13頁）。至證人吳正村於原審嗣結證改稱被告係遭
      警圍捕時，始打開紙袋而得知內為毒品，再將第一級毒品
      海洛因1 包丟進車前置物箱等語（見原審卷第60、62～63
      頁）。然證人吳正村於原審之證述既與警詢證述不相一致
      ，亦與事實不符，應無可取。從而，被告固辯稱不知丁○○委託代送之物品係毒品，亦無從置信。
    (四)至被告其後固辯稱其於警詢陳述為丁○○代送物品之代價
      為1 千500 元，並非事實，係司法警察告知如配合陳述就
      會沒事，而其於警詢過程中亦接獲丁○○打電話指示其配
      合司法警察等語，而辯護人亦辯護稱被告於警詢前有受司
      法警察威脅利誘，警詢筆錄過程沒有始末連續錄音等語。
      另證人吳正村於原審亦結證此部分情節在卷 (見原審卷第
      57～63頁）。惟經原審及本院勘驗被告警詢錄音帶結果，
      被告於警詢過程中並無受有任何脅迫、利誘之情，有原審
      及本院勘驗筆錄可憑（見原審卷第42頁、本院更三卷第55
      ～66頁），且證人即司法警察黃朝宗於本院亦結證稱製作
      被告之警詢筆錄時有連續錄音，但因錄音機係屬聲控，故
      沒有聲音時，錄音機會停止，因此警詢錄音帶播放時間與
      實際詢問時間會不相符等語（見本院更三卷第93頁），復
      經本院當庭勘驗錄音機錄音情形明確 (見本院更三卷第93
      頁），而被告與辯護人亦當庭表示對本院勘驗錄音機結果
      沒有意見 (見本院更三卷第93頁）。再證人吳正村於原審
      先結證稱司法警察有告知被告配合會比較輕，但又結證稱
      其與被告不在同一地點作筆錄，隔著玻璃門，被告在房間
      內，其在房間外，不知配合是何意 (見原審卷第59、61～
      62頁）。是證人吳正村之證述亦難以證明被告有受司法警
      察威脅、利誘之不正詢問。此外，辯護人所稱被告係於警
      詢前受司法警察威脅利誘一節，復無任何佐證。被告與辯
      護人所指警詢有受不正詢問，均無從遽信。
    (五)又被告辯稱其到達戰將遊藝場後，丁○○打電話問其乘坐
      車輛車號，其告知係0366-MB 號後，旋為警查獲，顯係遭
      丁○○陷害等語，辯護人亦辯護稱被告係遭丁○○與司法
      警察共同陷害教唆等語。另證人吳正村亦於原審結證此部
      分情節在卷（見原審卷第57頁）。然所謂陷害教唆係指行
      為人原無犯罪意思，因受司法警察之引誘，始生犯意，進
      而著手實行犯罪構成要件行為而言。查被告於94年1 月21
      日為警查獲，係因證人甲1於94年1 月17日向司法警察黃朝
      宗檢舉被告販毒，證人甲1再向丁○○探得被告之行蹤，而
      後告知司法警察黃朝宗，此已經證人甲1在本院結證在卷 (
      見本院更三卷第101 ～102 頁），並有證人甲1檢舉筆錄附
      卷可憑 (見聲搜卷第7 ～10頁）。又證人甲1於原審已結證
      稱其與被告不認識，不可能陷害被告等語 (見本院上訴卷
      第106 頁）。證人丁○○在本院亦結證稱沒有檢舉及提供
      被告之行蹤予司法警察等語 (見本院更一卷第114 頁、本
      院更三卷第95頁）。證人黃朝宗於本院亦結證稱證人甲1檢
      舉後，其等即持續與證人甲1保持聯繫詢問被告行蹤，之後
      在戰將遊藝場見被告在車內，故逮捕被告等語 (見本院更
      三卷第91頁）。再觀諸司法警察接獲證人甲1檢舉後，即先
      行調查相關情況，而後於94年1 月21日向台灣高雄地方法
      院聲請搜索票，但未經核准，此有搜索票聲請書附卷可參
      （見聲搜卷第2 ～4 頁）。是被告倘係受司法警察與丁○○共同陷害教唆，則所有情況發展既均在司法警察之控制
      下，司法警察大可逕以現行犯逮捕被告，豈需先行聲請搜
      索票意圖進行搜索而打草驚蛇？再被告倘確係受士銘陷害
      ，被告於遭查獲之際，必已了然，被告縱當時不知丁○○
      之真實姓名而無法提供調查，但亦無仍聽任丁○○指示配
      合司法警察作不實及不利於己之陳述，而被告既受丁○○
      委託代送物品，足見被告與丁○○間尚無嫌隙，丁○○有
      何動機與司法警察共同陷害教唆被告犯罪？丁○○苟意圖
      與司法警察共同陷害被告，豈需交付第一級毒品海洛因驗
      後淨重1.78公克、第二級毒品甲基安非他命驗後淨重111.
      64公克供司法警察查扣，致自己損失非小之理？在在均與
      常情不符。此外復無其積極證據足證丁○○與司法警察有
      共同陷害教唆之意思及行為，被告及辯護人此部分辯解，
      亦無可採。
    (六)證人甲1雖曾證稱係丁○○要檢舉被告，並帶其前往製作檢
      舉筆錄等語 (見本院上訴卷第105 、106 頁）。但證人丁○○已迭次結證稱並無意檢舉被告，亦不知證人甲1檢舉被
      告等語 (見本院更一卷第109 、112 、114 頁、本院更三
      卷第100 頁）。又互核證人甲1先後證述情節，證人甲1時而
      證述因不願見被告販毒，故檢舉被告等語 (見本院上訴卷
      第102 頁），時而證述丁○○表示要去檢舉被告等語 (見
      本院上訴卷第105 頁），時而證述係由丁○○帶其前往製
      作檢舉筆錄等語 (見本院上訴卷第106 頁），時而證述係
      其帶丁○○前往製作檢舉筆錄等語 (見本院更三卷第101
      頁），時而證述檢舉前未與司法警察接觸，沒有領取檢舉
      獎金，檢舉後未留電話予司法警察，被告遭查獲當天，其
      未與司法警察聯絡，不認識司法警察黃朝宗等語 (見本院
      上訴卷第102 、103 、106 ～107 頁），時而證述認識司
      法警察，檢舉前有與司法警察聯絡，有留電話給司法警察
      等語 (見本院更三卷第101 ～102 頁）。證人甲1先後證述
      反覆不一。再證人即司法黃朝宗在本院結證稱其與證人甲1
      在前幾年即有接觸，查獲被告當天及前1 、2 天幾乎天天
      聯絡等語 (見本院更三卷第88～89頁）。另證人甲1有領取
      檢舉獎金，亦有收據在卷可稽（見密封卷內附件3） 。足
      見證人甲1有意隱蔽自己檢舉被告之事實，故證人甲1證稱係
      丁○○檢舉被告，亦與事實不符。
    綜上所述，被告受丁○○指示運送第一級毒品海洛因、第二
    級毒品甲基安非他命，事證明確，犯行洵堪認定。
四、按行為後法律有變更者，適用行為時之法律。但行為後之法
    律有利於行為人者，適用最有利於行為人之法律，刑法第2
    條第1 項定有明文。經查，被告行為後，刑法已經修正，並
    自95年7 月1 日施行，即應依上開規定比較適用，茲詳述如
    下：
    (一)修正前刑法第28條原規定：「二人以上共同『實施』犯罪
      之行為者，皆為共同正犯」，被告行為後，刑法第28條修
      正為：「二人以上共同『實行』犯罪之行為者，皆為共同
      正犯」，將舊法之「實施」修正為「實行」。原「實施」
      之概念，包含陰謀、預備、著手及實行等階段之行為，修
      正後僅共同「實行」犯罪行為始成立共同正犯。是新法共
      同正犯之範圍已有限縮，排除陰謀犯、預備犯之共同正犯
      。新舊法就共同正犯之範圍既因此而有所變動，自屬犯罪
      後法律有變更，經比較新舊法結果，以被告行為後之法律
      較有利被告。
    (二)95年7 月1 日修正公布施行之刑法第33條第5 款規定：「
      五、罰金：新臺幣1 千元以上，以百元計算之。」，是依
      修正後刑法第33條第5 款規定，罰金之法定刑為新台幣1
      千元以上。而依修正前刑法第33條第5 款規定：「五、罰
      金：一元以上」，且依罰金罰鍰提高標準條例第1條 規定
      提高10倍，故依修正前之刑法第33條第5 款規定，罰金之
      法定刑為新台幣30元以上。從而，比較修正前、後之刑法
      第33條第5 款規定，以修正前之刑法第33條第5 款規定較
      有利於被告。
    (三)修正前刑法第64條第2 項原規定：「死刑減輕者，為無期
      徒刑，或為15年以下12年以上有期徒刑」，修正後刑法第
      64條第2 項係規定：「死刑減輕者，為無期徒刑」，刑法
      第65條第2 項原規定：「無期徒刑減輕者，為7 年以上有
      期徒刑。」，修正後刑法第65條第2 項係規定：「無期徒
      刑減輕者，為20年以下15年以上有期徒刑。」。經比較新
      舊法結果，被告行為後之法律不利於被告，自應適用被告
      行為時之法律。
    (四)刑法第59條規定於95年7 月1 日修正公布施行，然本條乃
      增列文字，將適用條件予以明文化，故無刑法第2 條第1
      項規定之適用。
    (五)又比較新舊法之罪刑孰為最有利，比較時應就罪刑有關之
      共犯、未遂犯、連續犯、牽連犯、結合犯，以及累犯加重
      、自首減輕暨其他法定加減原因（如身分加減）與加減例
      等一切情形，綜其全部罪刑之結果而為比較。經綜合上述
      之比較，因依修正前刑法規定論處，較有利於被告，故應
      適用修正前刑法規定。
五、核被告所為，係犯毒品危害防制條例第4 條第1 項運輸第一
    級毒品罪、第2 項運輸第二級毒品罪。被告與丁○○間對於
    上開犯行，有犯意聯絡及行為分擔，均為共同正犯。又被告
    持有第一級毒品海洛因、第二級毒品甲基安非他命之低度行
    為，已分別被運輸第一級毒品海洛因、第二級毒品甲基安非
    他命之高度行為所吸收，故不另論持有第一級毒品罪、第二
    級毒品罪。被告以一個運輸行為同時運輸第一級毒品海洛因
    、第二級毒品甲基安非他命，應依刑法第55條想像競合犯之
    規定，從較重之毒品危害防制條例第4 條第1 項運輸第一級
    毒品罪論處。又被告為圖1 千500 元之代價，而受丁○○指
    示運送第一級毒品海洛因、第二級毒品甲基安非他命，且被
    告運送之毒品數量非甚鉅，顯與一般大毒梟運輸毒品數量達
    數公斤不同，再被告隨即遭查獲，扣案第一級毒品海洛因、
    第二級毒品甲基安非他命既未流出市面，未造成實際損害，
    被告亦尚未取得代價，如量處被告法定最低度刑無期徒刑，
    顯屬情輕法重，在客觀上顯然足以引起一般同情，爰依刑法
    第59條規定減輕其刑。
六、原審不察，遽予被告無罪之諭知，自有未洽。檢察官上訴意
    旨，指摘原判決不當，非無理由，自應予撤銷改判。爰審酌
    被告為圖私利而運輸第一級毒品海洛因、第二級毒品甲基安
    非他命，不顧危害社會治安及國民健康，且行為後未坦承犯
    行，惟被告係受丁○○指示運送第一級毒品海洛因、第二級
    毒品甲基安非他命，且被告運送之毒品數量非甚鉅，顯與一
    般大毒梟運輸毒品數量達數公斤不同，再被告隨即遭查獲，
    扣案第一級毒品海洛因、第二級毒品甲基安非他命既未流出
    市面，未造成實際損害，被告亦尚未取得代價等一切情狀，
    量處有期徒刑8 年。扣案之第一級毒品海洛因驗後淨重1.78
    公克、第二級毒品甲基安非他命驗後淨重111.64公克均為毒
    品，不問屬於犯人與否，應依毒品危害防制條例第18條第1
    項前段規定宣告沒收銷燬之。上開毒品包裝袋2 個為共犯丁○○所有供包裝上開毒品所用之物，應依毒品危害防制條例
    第19條第1 項前段規定宣告沒收。再包裝上開毒品之外包裝
    紙袋未經扣案，亦未能證明尚存在，且無證據證明被告已經
    向丁○○收取報酬1 千500 元，故均不宣告沒收，併此敘明
    。
據上論斷，應依刑事訴訟法第369 條第1 項前段、第364 條、第
299 條第1 項前段，毒品危害防制條例第4 條第1 項、第2 項、
第18條第1 項前段、第19條第1 項前段，刑法第11條、第2 條第
1 項前段、修正前刑法第28條、第55條、第59條，判決如主文。
本案經檢察官林敏惠到庭執行職務。
中    華    民    國    97    年    4     月    17    日
                  刑事第八庭    審判長法  官   李炫德
                                      法  官   陳志銘
                                      法  官   郭玫利
以上正本證明與原本無異。
如不服本判決應於收受本判決後10日內向本院提出上訴書狀，其
未敘述上訴理由者，並得於提起上訴後10日內向本院補提理由書
狀（均須按他造當事人之人數附繕本）「切勿逕送上級法院」。
中    華    民    國    97    年    4     月    17    日
                                      書記官   楊茱宜
附錄本件判決論罪科刑法條
毒品危害防制條例第4 條第1 項、第2 項：
製造、運輸、販賣第一級毒品者，處死刑或無期徒刑；處無期徒
刑者，得併科新臺幣1,000 萬元以下罰金。
製造、運輸、販賣第二級毒品者，處無期徒刑或7 年以上有期徒
刑，得併科新臺幣700 萬元以下罰金。


司法院資訊處製作；財團法人民間司法改革基金會備份。
